臺灣基隆地方法院刑事判決　
111年度金訴字第219號
公  訴  人  臺灣基隆地方檢察署檢察官
被      告  羅莒然




上列被告因洗錢防制法等案件，經檢察官提起公訴（111年度偵
緝字第307號），及移送併辦（111年度偵緝字第305、306號），
被告於準備程序中為有罪陳述，經本院裁定進行簡式審判程序，
並判決如下：
    主  文
羅莒然幫助犯洗錢防制法第十四條第一項之洗錢罪，處有期徒刑
參月，併科罰金新臺幣壹萬元，罰金如易服勞役，以新臺幣壹仟
元折算壹日。
    事  實
一、羅莒然可預見金融機構帳戶係個人理財之重要工具，為個人
    財產、信用之重要表徵，將金融帳戶交予他人，可能供作他
    人收領詐騙款項、供掩飾詐得金錢之用，藉此掩飾犯罪所得
    之真正去向，仍基於幫助他人詐欺取財、幫助洗錢之不確定
    犯意，於民國109年8、9月間，在基隆市○○區○○路00號7-11
    便利商店旭東門市，將其在玉山銀行帳號000-000000000000
    0號帳戶（下稱玉山帳戶）及新北市○○○區○○○○○○○○○○○號000
    -00000000000000號帳戶（下稱農會帳戶）之存摺、金融卡
    及密碼、網路銀行帳號及密碼，交付予真實姓名、年籍不詳
    之成年女子「林小姐」，以此方式幫助該「林小姐」所屬詐
    欺集團成員為後述詐欺取財、洗錢之犯行。後該詐欺集團不
    詳成員即意圖為自己不法所有，基於詐欺取財、洗錢之犯意
    ，以如附表所示方式，對如附表所示之人施用詐術，致其等
    均陷於錯誤，匯款至如附表所示帳戶，並旋由上開詐欺集團
    不詳成員轉匯、提領，而以此方式掩飾、隱匿犯罪所得之來
    源、去向。
二、案經李麗、黃彥霓（原名：黃妙徽）、巫玉琳訴由新北市政
    府警察局瑞芳分局報告及王連草、蔡京霖、趙翊淳訴由新北
    市政府警察局金山分局、高雄市政府警察局仁武分局報告臺
    灣基隆地方檢察署檢察官偵查起訴及移送併辦。
    理  由
一、證據：
  ㈠被告羅莒然於警詢、偵訊時之供述及本院審理時之自白。
  ㈡告訴人李麗、黃彥霓、王連草、蔡京霖於警詢時之指述，及
    告訴人巫玉琳、趙翊淳於警詢及本院審理時之指述。
  ㈢告訴人李麗提供之玉山銀行帳戶存摺封面及內頁交易明細、
    對話紀錄及網路銀行轉帳紀錄等翻拍照片。
　㈣告訴人黃彥霓提供之玉山、永豐銀行帳戶存摺封面及內頁交
    易明細、網路銀行轉帳紀錄及對話紀錄等翻拍照片。
  ㈤告訴人巫玉琳提供之中國信託帳戶歷史交易明細、對話紀錄、假投資網站之網頁資料、網路銀行轉帳紀錄。
　㈥玉山銀行個金集中部109 年12月7 日玉山個（集中）字第1090145479號函暨所附之玉山帳戶基本資料與交易明細。
  ㈦新北市金山地區農會110 年4 月8 日、110 年3 月31日北金農信字第11000001531 號、第11000001449 號函暨所附之農會帳戶基本資料與交易明細。
　㈧内政部警政署反詐騙諮詢專線紀錄表、受理詐騙帳戶通報警示簡便格式表、受理各類案件紀錄表、受理刑事案件報案三聯單（告訴人李麗部分）。
  ㈨内政部警政署反詐騙諮詢專線紀錄表、受理詐騙帳戶通報警
    示簡便格式表、金融機構協助受詐騙民眾通知疑似警示帳戶
    通報單、金融機構聯防機制通報單（告訴人黃彥霓部分）。
  ㈩内政部警政署反詐騙諮詢專線紀錄表、受理詐騙帳戶通報警
    示簡便格式表、金融機構協助受詐騙民眾通知疑似警示帳戶
    通報單、金融機構聯防機制通報單（告訴人巫玉琳部分）。
　告訴人趙翊淳提供之對話紀錄、中國信託銀行交易明細、「
    樂逗商城」投資網站資料。
　内政部警政署反詐騙諮詢專線紀錄表、受理詐騙帳戶通報警
    示簡便格式表、金融機構聯防機制通報單、受理案件證明單
    、受理各類案件紀錄表（告訴人趙翊淳部分）。　　
  高雄市政府警察局新興分局中山路派出所受理各類案件紀錄
    表、受理刑事案件報案三聯單、内政部警政署反詐騙諮詢專
    線紀錄表、受理詐騙帳戶通報警示簡便格式表、金融機構聯
    防機制通報單（告訴人王連草部分）。
  告訴人王連草提供之臺灣銀行匯款申請書回條聯、偽造之公
    文書影本。
  高雄市政府警察局新興分局中山路派出所公務電話紀錄表。
  新北市政府警察局林口分局忠孝派出所受理各類案件紀錄表
    、内政部警政署反詐騙諮詢專線紀錄表、受理詐騙帳戶通報
    警示簡便格式表、金融機構聯防機制通報單（告訴人蔡京霖
    部分）。
  告訴人蔡京霖提供之對話紀錄。
　臺灣高等法院前案紀錄表。
　臺灣臺南地方法院92年度營簡字第27號判決書影本。　　
二、論罪科刑：
  ㈠核被告所為，係犯刑法第30條第1項前段、第339條第1項之幫
    助詐欺取財及刑法第30條第1項前段、洗錢防制法第14條第1
    項違背同法第2條第2款之幫助洗錢罪。
  ㈡被告以1提供玉山、農會帳戶提款卡及密碼之行為，幫助詐欺
    集團詐欺如附表編號⑴至⑹所示之告訴人財物及洗錢，係以1
    行為觸犯數罪名，為想像競合犯，應從一重之幫助洗錢罪處
    斷。
  ㈢被告係對正犯資以助力而實施犯罪構成要件以外之行為，為
    幫助犯，應依刑法第30條第2項規定，按正犯之刑減輕之。
    次按洗錢防制法第16條第2項規定：「犯前2條之罪，在偵查
    或審判中自白者，減輕其刑。」查被告於本院審理中就幫助
    洗錢犯行已自白不諱，應依洗錢防制法第16條第2項規定，
    減輕其刑，並依法遞減之。
  ㈣爰以行為人之責任為基礎，審酌被告提供金融帳戶相關資料
    予詐欺集團成員不法使用而幫助詐欺、洗錢，增加被害人尋
    求救濟及治安機關查緝犯罪之困難，且因被告提供2金融帳
    戶，使被害人受騙匯入之款項經提領或移轉後，即難以追查
    犯罪所得去向，而得以切斷特定犯罪所得與犯罪行為人間之
    關係，致使被害人難以向施行詐術者求償，助長詐欺犯罪之
    猖獗、危害國內金融交易秩序，所為實有不該，然被告業坦
    認犯行，犯後態度不惡，兼衡被告之犯罪動機、目的、手段
    、犯罪所生危害、尚未賠償告訴人等所受損害，自述高中肄
    業之智識程度、待業中、罹患肺病、經濟狀況勉持、無人須
    其扶養（見本院卷第82頁）等一切情狀，量處如主文所示之
    刑，並就併科罰金部分，諭知易服勞役之折算標準。
據上論斷，應依刑事訴訟法第273 條之1 第1 項、第299 條第1
項前段、第310 條之2 、第454 條第1項，判決如主文。
本案經檢察官陳筱蓉提起公訴，檢察官黃佳權移送併辦，檢察官
高永棟到庭執行職務。
中　　華　　民　　國　　111 　年　　8 　　月　　10　　日
                  刑事第二庭  法　官　鄭富容
以上正本證明與原本無異。
如不服本判決應於收受送達後20日內向本院提出上訴書狀，並應
敘述具體理由；其未敘述上訴理由者，應於上訴期間屆滿後20日
內向本院補提理由書(均須按他造當事人之人數附繕本)「切勿逕
送上級法院」。　　　　　　　　
中　　華　　民　　國　　111 　年　　8 　　月　　10　　日
                              書記官  耿珮瑄
附錄本案論罪科刑法條全文 :
中華民國刑法第30條
（幫助犯及其處罰）
幫助他人實行犯罪行為者，為幫助犯。雖他人不知幫助之情者，
亦同。
幫助犯之處罰，得按正犯之刑減輕之。
中華民國刑法第339條
（普通詐欺罪）
意圖為自己或第三人不法之所有，以詐術使人將本人或第三人之
物交付者，處5年以下有期徒刑、拘役或科或併科50萬元以下罰
金。
以前項方法得財產上不法之利益或使第三人得之者，亦同。
前二項之未遂犯罰之。
洗錢防制法第2條
本法所稱洗錢，指下列行為：
一、意圖掩飾或隱匿特定犯罪所得來源，或使他人逃避刑事追訴
    ，而移轉或變更特定犯罪所得。
二、掩飾或隱匿特定犯罪所得之本質、來源、去向、所在、所有
    權、處分權或其他權益者。
三、收受、持有或使用他人之特定犯罪所得。
洗錢防制法第14條
有第二條各款所列洗錢行為者，處7年以下有期徒刑，併科新臺
幣5百萬元以下罰金。
前項之未遂犯罰之。
前二項情形，不得科以超過其特定犯罪所定最重本刑之刑。
【附表】：                                    
編號 告訴人  詐騙方式 匯款時間  匯款金額 (新臺幣) 匯入帳戶 ⑴ 李麗 詐欺集團不詳成員於109年9月間，透過LINE暱稱「陳峰」、「客服小蜜」對李麗佯稱：可透過BITTREX平臺投資獲利云云，致李麗陷於錯誤而匯款 109年10月22日14時25分許 18萬元 玉山帳戶 ⑵ 黃彥霓  詐欺集團不詳成員於109年10月間，透過LINE暱稱「老師鄭宏偉」、「客服小蜜」對黃彥霓佯稱：可透過BITTREX平臺投資獲利云云，致黃彥霓陷於錯誤而匯款 109年10月22日14時36分許 5萬元 玉山帳戶    109年10月22日14時38分許 5萬元  ⑶ 巫玉琳 巫玉琳於109年10月19日間，透過友人趙翊淳介紹註冊樂逗商城網站會員後，詐欺集團不詳成員即以LINE暱稱「樂逗商城幣商專區」對巫玉琳佯稱：可透過樂逗商城網站遊戲獲利云云，致巫玉琳陷於錯誤而匯款  109年10月27日15時48分許 4萬1,022元 玉山帳戶    109年11月2日16時7分許 9萬8,900元 農會帳戶 ⑷ 王連草 詐欺集團不詳成員於109年10月下旬某日，先後佯稱係國泰世華銀行行員、地檢署張國志，以電話向王連草詐稱：有人持其身分證及健保卡詐領保險金，且其中國信託帳戶涉及龍華洗錢案，不誠實點要逮捕上手銬，可透過控管金額來處理，結案後會將錢歸還云云，致王連草陷於錯誤而匯款 10月30日12時33分許 65萬元 玉山帳戶 ⑸ 蔡京霖 詐欺集團不詳成員於109年10月31日7時22分許，在臉書網站及樂逗商城投資網站，向蔡京霖詐稱：以3,526元代價出賣虛擬貨幣樂幣820元云云，致蔡京霖陷於錯誤而匯款 109年10月31日19時52分許 3,526元 玉山帳戶 ⑹ 趙翊淳 詐欺集團不詳成員於109年9月6日起，以LINE通訊軟體向趙翊淳詐稱：在樂逗商城投資網站，匯款儲值投資樂逗虛擬幣可獲利並換回新臺幣云云，致趙翊淳陷於錯誤而匯款 109年11月2日16時8分許 73,530元 農會帳戶